臺灣臺中地方法院民事判決　九十一年度簡上字第一二六號
　　上　訴　人　乙○○
　　被　上訴人　甲○○
右當事人間請求給付票款事件，上訴人對於中華民國九十一年三月四日本院沙鹿簡易庭九十
年度沙簡字第七四五號第一審判決提起上訴，本院判決如左：
　　主　文
原判決廢棄。
被上訴人在第一審之訴駁回。
第一、二審訴訟費用由被上訴人負擔。
　　事　實
甲、上訴人方面：
一、聲明：求為判決：
  (一)原判決廢棄。
  (二)駁回被上訴人在第一審之訴。
二、陳述：除與原判決記載相同者，茲引用之外，補稱：借款人江懿峰已還錢，被上訴人之
　　夫周明標未將系爭支票交還給上訴人。況時效已超過一年，上訴人不用負責。
三、證據：
　　提出系爭支票正、反面影本及退票理由單影本、聲明書影本及第一類票據信用資料查覆
　　單影本等為證。
乙、被上訴人方面：
一、聲明：求為判決：駁回上訴。
二、陳述：除與原判決記載相同者，茲引用之外，補稱：江懿峰係持上訴人乙○○簽發之系
　　爭支票來調現，被上訴人開票給他兌現。借款迄未償還，借款十五年時效尚未完成。
三、證據：除援用第一審所提證據外，補提票根影本一紙為證。
　　理　由
一、本件被上訴人起訴主張：伊執有上訴人簽發，發票日為八十八年十一月三十日，以台中
　　市第二信用合作社中和分社為付款人，票號0000000號，面額新台幣（下同）十
　　五萬元支票一紙，於九十年三月十四日為付款提示，竟遭退票。因本於票據關係，求為
　　命上訴人給付十五萬元，並加付法定遲延利息之判決。上訴人則以：江懿峰所借款項已
　　償還，且已逾一年時效，上訴人不用負責等語，資為抗辯。
二、經查上訴人於原審九十一年二月十九日審理時供稱：「原告（即被上訴人）應於發票日
　　後立即處理系爭支票，不可於超過發票日後一年再為提示付款；不過只要該我負責，不
　　管時間過多久，在法律上我會負責，不會因為時間經過久了，我就不負責。」原審固疏
　　於闡明，惟查前半段之真意應為系爭票據上權利已罹一年時效而消滅。後半段所謂如果
　　「該」負責，會負責到底之說詞，其前提係依法該負責，但其上半段已為時效抗辯，上
　　訴人自不應負票據上責任。
　　按票據上之權利，對支票發票人，自發票日起算，一年間不行使，因時效而消滅，為票
　　據法第二十二條第一項所明定。民法第一百四十四條第一項復規定，「時效完成後，債
　　務人得拒絕給付。」是消滅時效完成之效力，發生拒絕給付之抗辯權。本件上訴人並未
　　拋棄其時效完成之利益，系爭支票自發票日（八十八年十一月三十日）起，迄九十年十
　　一月十二日被上訴人起訴，已逾一年，上訴人為時效之抗辯，被上訴人之票款請求權自
　　罹於時效而消滅，上訴人得拒絕給付系爭票款。至於兩造所為其他攻擊、防禦方法，於
    判決結果不生影響，不必予以審究，併此敘明。
三、綜上所述，上訴人抗辯系爭支票之一年消滅時效已完成，伊不用負責之辯詞為可信，被
　　上訴人主張借款之十五年時效尚未完成，惟查兩造間係票據關係，其陳詞自不足採。從
　　而，被上訴人本於票據關係，請求上訴人給付系爭票款及其遲延利息，為無理由，不應
　　准許。原審判命上訴人給付系爭票款十五萬元及利息並為假執行之宣告，自有未洽。上
　　訴意旨指摘原判決不當，求予廢棄改判，為有理由，自應由本院予以廢棄改判如主文第
　　二項所示。
四、據上論結，本件上訴為有理由，依民事訴訟法第四百三十六條之一第三項、第四百五十
　　條、第七十八條判決如主文。
中　　　　華　　　　民　　　　國　 九十一　 年　　　八　　　 月　　　二　　　 日
　　　　　　　　　　　　　　臺灣臺中地方法院民事第四庭
~B審判長法官　張恩賜
~B法　　　官　王有民
~B法　　　官　周靜秀
右為正本係照原本作成
本件不得上訴。
中　　　　華　　　　民　　　　國　 九十一　 年　　　八　　　 月　　　五　　　 日
~B法院書記官
